【裁判字號】    99,審訴,2080
【裁判日期】    990730
【裁判案由】    毒品危害防制條例
【裁判全文】
臺灣高雄地方法院刑事判決            99年度審訴字第2080號
公  訴  人  臺灣高雄地方法院檢察署檢察官
被      告  甲○○
上列被告因毒品危害防制條例案件，經檢察官提起公訴（99年度
毒偵字第2885號），本院依簡式審判程序判決如下：
    主  文
甲○○施用第一級毒品，處有期徒刑玖月。扣案注射針筒壹支，
沒收之。又持有第一級毒品，處拘役參拾日，如易科罰金，以新
臺幣壹仟元折算壹日。扣案第一級毒品海洛因壹包（含包裝袋，
驗後淨重零點零玖壹公克），沒收銷燬之。
    事  實
一、甲○○前因施用毒品案件，經臺灣屏東地方法院以民國88年
    度毒聲字第1262號裁定送觀察、勒戒後，因認有繼續施用毒
    品傾向，再經同法院以88年度毒聲字第1503號裁定令入戒治
    處所施以強制戒治，嗣經裁定停止戒治，撤銷停止戒治，於
    90年1 月4 日執行完畢釋放。又於前開強制戒治執行完畢釋
    放後5 年內，因施用毒品案件，經臺灣高等法院高雄分院以
    91年度上訴字第1845號判決判處有期徒刑1 年2 月確定，於
    93年12月18日執行完畢出監。詎仍未戒絕，復基於施用第一
    級毒品海洛因之犯意，於99年3 月22日上午8 時許，在屏東
    縣屏東市○○○路930 號住處內，以針筒注射方式，施用第
    一級毒品海洛因1 次。另基於持有第一級毒品海洛因之犯意
    ，於99年3 月22日16時30分許，在高雄縣鳳山市○○路與文
    衡路口，以新臺幣1,000 元之價金，向姓名年籍均不詳，綽
    號「安仔」之成年男子，購買海洛因1 包（驗後淨重0.09 1
    公克），而非法持有之。嗣甲○○未及施用上開海洛因，即
    於99年3 月22日16時50分許，在高雄縣鳳山市○○路與文衡
    路口之文衡廟廁所內，為警盤檢，甲○○於警方未發覺其施
    用及持有第一級毒品海洛因之前，即主動將上開海洛因1 包
    及所有供施用海洛因所用之注射針筒1 支交付警方扣案，並
    坦承施用毒品犯行，而願接受裁判，且經採尿送驗，結果呈
    嗎啡陽性反應。
二、案經高雄縣政府警察局仁武分局報告臺灣高雄地方法院檢察
    署檢察官偵查起訴。
    理  由
一、本件被告甲○○所犯均係死刑、無期徒刑、最輕本刑為3 年
    以上有期徒刑以外之罪，其於準備程序中，就被訴事實均為
    有罪之陳述，經本院告知簡式審判程序之旨，並聽取檢察官
    及被告之意見後，合議庭裁定由受命法官獨任進行簡式審判
    程序，合先敘明。
二、上開犯罪事實，均據被告於本院審理時坦白承認。而被告尿
    液經送台灣檢驗科技股份有限公司鑑驗後，結果呈嗎啡陽性
    反應（係以GC／MS方式檢驗），有該公司99年5 月12日濫用
    藥物尿液檢驗報告可參。另扣案海洛因1 包，經送驗後，確
    係第一級毒品海洛因（驗後淨重0.091 公克）之事實，有高
    雄市立凱旋醫院濫用藥物成品檢驗鑑定書在卷可參。爰審酌
    (一)氣相層析質譜儀（GC／MS）乃目前就藥物篩檢結果必須進
    一步確認時最常採用之確認方法，因此在良好的操作條件之
    下，以氣相層析質譜儀作藥物及其代謝物之定性及定量分析
    ，幾乎不會有偽陽性反應產生，業經行政院國軍退除役官輔
    導委員會台北榮民總醫院於83年4 月7 日以（83）北總內字
    第03059 號函示明確。(二)又海洛因係嗎啡經化學合成之半人
    工合成品，毒性倍於嗎啡，其經吸食或施打入人體，經新陳
    代謝作用又分解成嗎啡，故海洛因在進入人體後，均以嗎啡
    型態排於尿液中，故於吸食或施打海洛因者尿液中，可檢出
    嗎啡陽性反應，業經憲兵司令部80年5 月7 日以（80）鑑驗
    字第1746號函示明確。從而，被告尿液經以氣相層析質譜儀
    鑑驗後，結果呈嗎啡陽性反應，已如前述，是依前開函示意
    旨及毒品鑑定報告，被告自白核與事實相符，其施用第一級
    毒品海洛因1 次及持有海洛因之犯行，均堪認定。
三、論罪科刑部分：
  (一)按犯毒品危害防制條例第10條之罪，經觀察、勒戒後，認無
    繼續施用毒品之傾向，應即釋放，並為不起訴處分；認有繼
    續施用毒品之傾向者，應由檢察官聲請法院裁定令入戒治處
    所施以強制戒治，至無繼續戒治之必要，強制戒治期滿，應
    即釋放，由檢察官為不起訴處分。經觀察勒戒、強制戒治執
    行完畢釋放後，5 年內再犯第10條之罪，依93年1 月9 日修
    正施行之毒品危害防制條例第23條第2 項規定意旨，應由檢
    察官偵查起訴。又依修正後之規定，僅限於「初犯」及「5
    年後再犯」二種情形，始應先經觀察、勒戒或強制戒治程序
    。倘被告於5 年內已再犯，經依法追訴處罰，縱其第3 次（
    或第3 次以上）再度施用毒品之時間，在初犯經觀察、勒戒
    或強制戒治執行完畢釋放5 年以後，已不合於「5 年後再犯
    」之規定，且因已於「5 年內再犯」，顯見其再犯率甚高，
    原實施觀察、勒戒或強制戒治，已無法收其實效，即應依該
    條例第10條處罰（最高法院97年度第5 次刑事庭會議決議參
    照）。
  (二)查被告前因施用毒品案件，經臺灣屏東地方法院以88年度毒
    聲字第1262號裁定送觀察、勒戒後，因認有繼續施用毒品傾
    向，再經同法院以88年度毒聲字第1503號裁定令入戒治處所
    施以強制戒治，嗣經裁定停止戒治，撤銷停止戒治，於90年
    1 月4 日執行完畢釋放。又於前開強制戒治執行完畢釋放後
    5 年內，因施用毒品案件，經臺灣高等法院高雄分院以91年
    度上訴字第1845號判決判處有期徒刑1 年2 月確定等情，有
    臺灣高雄地方法院檢察署刑案資料查註紀錄表、臺灣高等法
    院被告前案紀錄表可證。因被告於強制戒治執行完畢釋放後
    ，5 年內再犯毒品危害防制條例第10條之罪，且再犯本罪，
    是依前開說明，應依法論科。
  (三)另海洛因為毒品危害防制條例所稱之第一級毒品，此觀諸該
    條例第2 條第2 項第1 款甚明，被告持有、施用上開毒品，
    核其所為，係違反毒品危害防制條例第10條第1 項施用第一
    級毒品罪、第11條第1 項持有第一級毒品罪（此部分之事實
    已載明於犯罪事實，且檢察官亦當庭表示係在起訴範圍內，
    應已發生起訴之效力，本院自應併予審究）。被告施用第一
    級毒品前持有第一級毒品（係指99年3 月22日施用海洛因時
    之持有行為）之行為，本應論以持有之罪，惟該次持有毒品
    之低度行為為其後施用毒品之高度行為所吸收，不另論罪。
    被告於警方未發覺其施用、持有第一級毒品海洛因之前，主
    動坦承施用及持有犯行，而願接受裁判之事實，有警詢筆錄
    可參，堪認符合自首之要件，依刑法第62條前段，均減輕其
    刑。被告所犯上開2 罪，犯意各別，應分論併罰之。爰審酌
    被告經強制戒治後，均未戒絕毒品，另再施用毒品，顯見其
    自制力不足，無法擺脫毒品，故應藉由刑罰之執行，以收教
    化之功能，並參以被告犯後坦承持有、施用毒品犯行，所犯
    係自傷行為，尚未害及他人，及被告施用第一級毒品1 次、
    持有第一級毒品之重量等一切情狀，分別量處如主文所示之
    刑，並參酌前開情狀，就持有第一級毒品部分，諭知如主文
    所示之易科罰金折算標準，以資懲儆。扣案海洛因1 包，確
    係第一級毒品海洛因（含包裝袋，驗後淨重0.091 公克）之
    事實，有高雄市立凱旋醫院前開濫用藥物成品檢驗鑑定書在
    卷可參，是不問屬於犯人與否，爰依毒品危害防制條例第18
    條第1 項前段規定，宣告沒收銷燬之。至毒品之包裝袋部分
    ，因與其上所殘留之毒品難以析離，應視同毒品，一併宣告
    沒收銷燬之。又鑑驗耗損部分，因已滅失，爰不宣告沒收銷
    燬之。至扣案注射針筒1 支，為被告所有供施用海洛因所用
    之物，業經被告供承在卷，爰依刑法第38條第1 項第2 款規
    定，宣告沒收之。
據上論斷，應依刑事訴訟法第273 條之1 第1 項、第299 條第1
項前段，毒品危害防制條例第10條第1 項、第11條第1 項、第18
條第1 項前段，刑法第11條、第62條前段、第41條第1 項前段、
第38條第1 項第2 款，判決如主文。
本案經檢察官陳妍萩到庭執行職務。
中    華    民    國    99    年    7     月    30    日
                  刑事第十庭    法  官  方百正
以上正本證明與原本無異。
如不服本判決應於收受判決後10日內向本院提出上訴書狀。
中    華    民    國    99    年    7     月    30    日
                                書記官   陳莉庭
附錄本判決論罪科刑所依據之法條：
毒品危害防制條例第10條
施用第一級毒品者，處 6 月以上 5 年以下有期徒刑。
施用第二級毒品者，處 3 年以下有期徒刑。
毒品危害防制條例第11條
持有第一級毒品者，處 3 年以下有期徒刑、拘役或新臺幣 5 萬
元以下罰金。
持有第二級毒品者，處 2 年以下有期徒刑、拘役或新臺幣 3 萬
元以下罰金。
持有專供製造或施用第一、二級毒品之器具者，處 1 年以下有
期徒刑、拘役或新臺幣 1 萬元以下罰金。
持有毒品達一定數量者，加重其刑至二分之一，其標準由行政院
定之。

司法院資訊處製作；財團法人民間司法改革基金會備份。
